臺灣士林地方法院民事判決
110年度重訴字第405號
原      告  林天明  
被      告  林謚發（原名林俊誠）

            沈咨凡    籍設新北市○○區○○○路0段00巷00                          號0樓之0


            陳永謙（原名陳國帥）
                      籍設臺北市○○區○○路0段000巷00                          弄00號0樓（現應受送達處所不明）
上列當事人間請求侵權行為損害賠償事件，原告於本院刑事庭10
7年度金重訴字第6號、108年度金訴字第39號、109年度金訴字第
21號刑事訴訟程序提起附帶民事訴訟，經本院刑事庭以109年度
重附民字第7號裁定移送前來，原告為應受判決事項聲明之減縮
，本院於111年2月25日言詞辯論終結，判決如下：
    主     文
被告應連帶給付原告新臺幣貳仟陸佰肆拾萬元，及自民國一百零
七年五月三十一日起至清償日止，按年息百分之五計算之利息。
訴訟費用由被告連帶負擔。
本判決於原告以新臺幣捌佰捌拾萬元為被告供擔保後，得假執行
。
   事實及理由
一、被告均未於最後言詞辯論期日到場，核無民事訴訟法第386
    條各款所列情形，爰依原告之聲請，由其一造辯論而為判決
    。
二、原告主張：被告以詐欺之故意，利用不知情之第三人林芝宇
    ，於民國107年4月2日與伊簽訂買賣契約，以新臺幣（下同
    ）3,300萬元之價格，買受伊所有門牌號碼臺北市○○區○○○路
    000號12樓房屋所有權及坐落基地所有權應有部分（下合稱
    系爭房地），於交付2成價金後辦理所有權移轉登記，即以
    系爭房地向民間借貸業者抵押借款2,300萬元，旋不依約履
    行給付8成尾款2,640萬元之義務，伊始知受騙。伊因遭被告
    詐欺，喪失價值3,300萬元之系爭房地所有權，扣除取得之
    價款後，損失2,640萬元。為此，依民法第184條第1項前段
    、第185條規定，訴請被告賠償等語，並聲明：被告應連帶
    給付原告2,640萬元，及自107年5月31日起至清償日止，按
    年息5％計算之利息，並願供擔保，請准宣告假執行。
三、被告林謚發則以：伊為被告陳永謙之員工，並為陳永謙背負
    債務，亦為受害人，希望陳永謙出面商議解決對原告之債務
    等語，並聲明：原告之訴駁回。至陳永謙、被告沈咨凡則均
    未於言詞辯論期日到場，亦未提出準備書狀作何聲明或陳述
    。
四、原告主張之上開事實，已據其提出與所述相符之不動產買賣
    契約書、本票、本院107年度司票字第5310號民事裁定、確
    定證明書為證（見本院刑事庭109年度重附民字第7號卷第9
    至23頁），核屬相符，並據本院調取被告因詐欺原告經刑事
    偵查、審判之臺灣士林地方檢察署107年度偵字第14307號、
    107年度偵字第14516號、107年度偵字第14517 號、107年度
    偵字第14518號、107年度偵字第14519號、107 年度偵字第1
    4520號、107年度偵字第14521號、107年度偵字第14522號、
    107年度偵字第15295號、107年度偵字第16568 號、107年度
    偵字第16737號、107年度偵字第16807號、107年度偵字第18
    358號、107年度偵字第18360號、107年度偵字第18361號、1
    07年度偵字第18362號、107年度偵字第18363號、107年度偵
    字第18472號、107年度偵字第18720號、107年度偵字第1452
    4號、108年度偵字第907號、108年度偵字第2091號、108年
    度偵字第1692號、108年度偵字第4144號、108年度偵字第41
    45號、108年度偵續字第90號，及本院刑事庭107年度金重訴
    字第6號、108年度金訴字第39號、109年度金訴字第21號案
    卷查對無誤，且為林謚發、沈咨凡所不爭執。陳永謙雖係經
    公示送達，不能視同對原告所主張之事實已有自認，然原告
    前於網站上刊登出售系爭房地廣告，林謚發與陳國帥、沈咨
    凡出於詐欺之故意與意思聯絡，由林謚發依陳國帥指示，出
    面向原告洽購上開房屋，稱係代理林芝宇看屋，原告因而同
    意以3,300萬元出售上開房地。林謚發遂與沈咨凡，於107年
    4月2日代理不知情之林芝宇，由沈咨凡提供預擬之不動產買
    賣契約書，與原告簽訂總價3,300萬元之不動產買賣契約，
    約定分330萬元、330萬元、2,640萬元3期給付。林謚發並當
    場給付簽約款10萬元予原告，並代理林芝宇簽發面額2,640
    萬元之本票1紙交予沈咨凡保管，原告因而陷於錯誤，誤認
    沈咨凡確為公正之第三方代書，林芝宇、林謚發則有給付尾
    款之意願及能力，當場交付系爭房地所有權狀、身分證影本
    予沈咨凡保管，並於同年月11日將印鑑證明一併交付沈咨凡
    ，再由林芝宇依陳國帥指示，於同日持上開文件，至臺北市
    中山地政事務所，將系爭房地辦理移轉登記至自己名下，復
    依陳國帥指示，於同年月30日向第三人鄭吉成、賴威騰借款
    2,300萬元，利息按月息1.6％計算，並以系爭房地設定3,450
    萬元之最高限額抵押權予賴威騰、鄭吉成等情，已據原告於
    上開刑事案件指訴及證人許景峰於偵訊時證述明確，並有不
    動產買賣契約書、購屋價金付款簽收單、本票、代理人授權
    書、地政士辦理各項案件收取文件明細表、借款契約書（兼
    作借據）、投資說明書、切結聲明書、收據、授權書、第三
    人林育正及許景峰間通訊對話紀錄、第三人永豐商業銀行股
    份有限公司函附林芝宇帳戶交易明細、大額交易紀錄表、交
    易相對人基本資料、臺北市大安地政事務所函附土地登記申
    請書附在上開刑事偵、審卷內可稽（外放109年度重附民字
    第7號卷證件存置袋），足認原告主張被告之行為事實屬實
    ，應可採取。
五、按因故意或過失不法侵害他人之權利者，負損害賠償責任；
    數人共同不法侵害他人之權利者，連帶負損害賠償責任。民
    法第184條第1項前段、第185條前段分別定有明文。被告有
    原告所主張之上開行為，要屬共同故意之不法詐欺，原告因
    此陷於錯誤，移轉系爭房地所有權予林芝宇而喪失所有權，
    應認被告係故意不法侵害原告之權利，依據前揭民法第184
    條第1項前段、第185條前段規定，應對原告負侵權行為連帶
    賠償損害責任。系爭房地因抵押借款未清償，經聲請法院拍
    賣，被告不能以移轉所有權與原告之方法，回復原告受損害
    前之原狀，依民法第215條規定，自應以金錢賠償其價額。
    系爭房地於遭被告詐欺時之市價為3,300萬元，有前述不動
    產買賣契約可稽，是原告主張扣除其因買賣取得部分價金後
    ，得請求被告連帶賠償與買賣價金尾款同額之差額2,640萬
    元，洵屬有據。至原告於事發後，自行於臺灣臺北地方法院
    強制執行程序中，投標拍定取得系爭房地所有權、應有部分
    ，有不動產權利移轉證書可稽（見本院卷第304、305頁），
    為另一買受行為所生之結果，非因被告填補損害之給付，不
    能推謂原告已回復所有權而未受損害。林謚發雖抗辯伊為陳
    永謙員工，亦為陳永謙背負高額債務而被害，應由陳永謙出
    面協商解決與原告之債務云云。惟其既為詐欺原告之共同行
    為人，對原告即負侵權行為連帶損害賠償義務，不因與他共
    同侵權行為人間之內部關係如何而卸免，亦不能據以對抗原
    告，其執此抗辯，即非可取。
六、被告侵害原告之權利，應以金錢賠償，且迄今猶未清償，依
    民法第213條第2項、第233條第1項前段、第203條規定，應
    自損害發生時起加計法定遲延利息給付，原告於此併請求被
    告連帶給付自107年5月31日起至清償日止，按年息5％計算之
    利息，應認亦屬有據。
七、綜上，原告主張依民法第184條第1項前段、第185條前段規
    定，請求被告給付2,640萬元，及自107年5月31日起至清償
    日止，按年息5％計算之利息，為有理由，應予准許。
八、原告陳明願供擔保，聲請宣告假執行，核無不合，爰酌定相
    當擔保金額予以准許。
九、據上論結，原告之訴為有理由，依民事訴訟法第385條第1項
    前段、第85條第2項、第390條第2項判決如主文。
中　　華　　民　　國　　111 　年　　3 　　月　　8 　　日
                  民事第一庭  法  官  蕭錫証
以上正本係照原本作成。
如對本判決上訴，應於判決送達後20日內向本院提出上訴狀，若
委任律師提起上訴者，應一併繳納上訴審裁判費，否則本院得不
命補正逕行駁回上訴。
中　　華　　民　　國　　111 　年　　3 　　月　　8 　　日
                              書記官  吳帛芹